臺灣高雄地方法院刑事判決　　　　　　　　　　　　八十九年度交訴字第二四一號
　　公　訴　人　臺灣高雄地方法院檢察署檢察官
　　被　　　告　甲○○
　　選任辯護人　陳魁元
右列被告因業務過失致死案件，經檢察官提起公訴（八十七年度偵字第號），本院判
決如左：
    主  文
甲○○從事業務之人，因業務上之過失致人於死，處有期徒刑捌月，緩刑參年。
    事  實
一、甲○○考領有職業大客車駕駛執照，平日以駕駛車牌六Ｋ─九四九號號營業大貨
    車載送砂石等物為業，為從事駕駛業務之人，於民國八十九年十月二十六日上午
    ，駕駛上開大貨車載運瀝青，沿高雄市左營區○○○路由東往西方向行駛，於同
    日中午十二時二十分許，行經設有行車管制交通號誌之大中二路與文自路口停紅
    燈，於綠燈起步時，本應注意汽車行駛時，駕駛人應注意兩車併行之間隔，並隨
    時採取必要之安全措施，雖前方大中路左側路面施工而道路變窄，且右側人行道
    有水泥坡道障礙，惟當時天候晴，日間光線自然，視距良好，且依其之智識、能
    力亦無不能注意之情事，詎疏未注意蕭媽騰騎乘車牌ＸＲＦ─七七八號重型機車
    於綠燈時，亦與甲○○同時沿大中二路往東行駛，而在越過文自路口時，蕭媽騰
    因道路寬度變窄與道路右側人行道有水泥斜坡，乃向左行駛以迴避撞擊水泥斜坡
    時，甲○○所駕駛之上開大貨車同時加速行駛，且因甲○○與蕭媽騰均未注意保
    持適當之安全間隔，造成甲○○所駕駛上開大貨車之右前輪軸由後擦撞向左偏駛
    而來之蕭媽騰所騎乘之重機車，使蕭媽騰仰翻捲入大貨車車底，致蕭媽騰胸、腹
    部遭大貨車輾壓，因而受有腹腔破裂、肝臟破裂、脾臟破裂、小腸及大腸等器官
    外露、右下肢折於腹腔、髖關節骨折等傷害而當場死亡。
二、案經蕭媽騰之子乙○○訴由高雄市政府警察局左營分局報請臺灣高雄地方法院檢
    察署檢察官偵查起訴。
    理  由
一、訊據被告甲○○固對於右揭時、地，駕駛駛車牌六Ｋ─九四九號號營業大貨車，
    於行經高雄市左營區○○○路四一二號前時，大貨車右後輪輾壓被害人蕭媽騰之
    胸腹腔，致使蕭媽騰受有腹腔破裂、肝臟破裂、脾臟破裂、小腸及大腸等器官外
    露、右下肢折於腹腔、髖關節骨折等傷害而當場死亡之事實，坦承不諱，惟矢口
    否認有何過失犯行，辯稱：伊駕駛大貨車在大中二路與文自路口停紅燈時是第一
    輛車，綠燈時，伊沿大中二路往東行駛至肇事地時，聽到後面有輾壓聲，隨即下
    車察看，發現被害人倒在大貨車右後輪，車禍發生前，伊沒有看見被害人騎乘之
    機車，且伊車速約十公里，也沒有超越被害人之機車，被害人可能是要超越伊之
    大貨車撞到路旁之水泥斜坡才倒地，並非伊所駕駛之大貨車擦撞被害人之機車云
    云。惟查：
  (一)被害人係住在高雄縣梓官鄉○○村○○○路，車禍發生當天，被害人係前往位在
    高雄市左營區之高雄榮民總醫院就診，車禍發生當時，係沿高雄市左營區○○○
    路往東行駛返回赤崁鄉住處之事實，業經告訴人乙○○於警訊中陳明在卷，而被
    告於車禍發生前，亦沿大中二路往東行駛，足見被告與被害人於車禍發生前，均
    係沿大中二路越過文自路往東行駛。又被告自承車禍發生前，係在大中二路與文
    自路口停紅燈，伊係第一輛車，車禍發生後，路人康麗瓊所駕駛之自小客車於約
    隔一個紅綠燈的時間隨後行駛至肇事地等情，核與證人康麗瓊於警、偵訊及本院
    調查中具結證稱：其所駕駛之自小客車在上開路口停紅燈，是第一輛車，綠燈時
    ，沿大中二路往東行駛到肇事地，發現大貨車靜止不動，經被告告知後始發現被
    害人躺在其自小客車後方等語（見警訊筆錄第六頁、偵查卷第十三頁及本院卷第
    九七頁），大致相符，再參以大貨車之駕駛座較高，視線上確實不容易到注意到
    右側併行之車輛，亦履經政府以電視短片宣導民眾週知乙情，可見被告陳稱伊係
    第一輛車，車禍前未看見被害人之機車，被害人亦非行駛在伊前方乙節，應非虛
    構。
  (二)然依警製道路交通事故調查報告表、車禍現場照片所示：本件車禍係發生在高雄
    市左營區○○○路與文自路設有行車管制號之交岔路口東方二十五點六公尺處，
    即大中二路四一二號前，該路段之大中二路左側路面正在施工，右側人行道有水
    泥斜坡，車禍發生後，被害人頭朝向人行道、腳朝向車道，仰躺在距上開交岔路
    口東方二十五點五公尺處，亦即已越過水泥斜坡起點處（見警卷第十五、十七頁
    照片），且被害人之胸、腹部遭大貨車右後車輪輾軋而破裂，其機車則車頭朝向
    車道，車尾朝人行道向右傾倒，前車身破裂、前車輪蓋掉落、後側左方向燈破裂
    ；而大貨車右前輪軸上則有明顯藍色油漆擦痕，與機車烤漆顏色，且大貨車右前
    輪擋泥板及其上緣亦有明顯擦拭痕（見警卷第十八、十九頁照片），及被告於車
    禍發生時正從二檔變換為三檔（見相驗卷第二十頁），亦即被告係處於加速中之
    狀態等情研判，本件車禍應係被害人騎乘機車沿大中二路越過文自路往東行駛，
    因左側路面施工使道路變窄，被害人騎乘之機車因路面變窄及欲閃避水泥斜坡而
    偏左行駛時，與被告所駕駛正在加速中之大貨車右前車輪處發生擦撞，造成被害
    人被捲入大貨車車底，並遭大貨車車輪輾壓無訛。是被告辯稱被害人係撞擊水泥
    斜坡而未與伊之大貨車擦撞云云，即非有據，要難採信。
  (三)按汽車（依道路交通安全規則第二條第一款、第三條第六款規定，機車係屬道路
    交通管理處罰條例及該條例第九十二條授權制定之道路交通安全規則所規定之「
    汽車」之一種）行駛時，駕駛人應注意兩車併行間隔，隨時採取必要之安全措施
    ，道路交通安全規則第九十四條第三項定有明文，此亦為考領有職業大客車駕駛
    執照之被告及重型機車駕駛執照之被害人應注意並能注意之義務。而肇事當時，
    雖上開路口東向之大中二路左側因道路施工而路面變窄，右側有水泥斜坡障礙，
    惟天候晴，日間光線自然，視距良好，且依其智識、能力，亦無不能注意之情事
    ，詎於被告自上開路口起駛沿大中二路往東行駛，疏未注意與同向在右行駛之被
    害人保持適當之安全間隔，造成兩車在大中二路四一二號前，被害人為閃避水泥
    斜坡而偏左行駛時，與被告所駕駛之大貨車右前輪軸處擦撞，致被害人仰翻捲入
    大貨車車底而遭大貨車又後車輪輾壓，被告及被害人之駕駛行為均有過失，至為
    顯明。然被害人疏未注意保持適當之併行間隔，雖就本件車禍之發生雖有過失，
    惟此仍不得解免被告過失罪責，附此敘明。
  (四)再財團法人成大研究發展基金會鑑定結果亦同本院見解認為，「甲○○駕駛營業
    大貨車、蕭媽騰騎乘重機車同向行駛未保持左右安全距離，同為肇事原因。」，
    此有該基金會九十一年四月二十五日（九一）成大研基建字第○八三三號函及隨
    函檢附之鑑定意見書在卷可稽。
  (五)又被害人確因本件車禍受有腹腔破裂、肝臟破裂、脾臟破裂、小腸及大腸等器官
    外露、右下肢折於腹腔、髖關節骨折等傷害而當場死亡，業經臺灣高雄地方法院
    檢察署檢察官督同法醫師相驗無訛，製有勘驗筆錄及相驗屍體證明書各一紙在卷
    足憑。
  (六)綜上所述，被告之過失犯行與被害人之死亡間，顯有相當因果關係。本件罪證已
    臻明確，被告過失致人於死犯行，洵堪認定。
四、被告甲○○考領有職業大客車駕駛執照，平時以駕駛大貨車載運砂石等為業，係
    從事駕駛業務之人，肇事當時正運送瀝青，其正在執行業務甚明，其駕車過失肇
    事致人於死，核其所為，係犯刑法第二百七十六條第二項之業務過失致人於死罪
    。爰審酌被告疏未保持適當之併行間隔而肇事，犯後坦承部分犯行，事後業與被
    害人家屬達成民事和解，賠償新台幣三百三十萬元（含強制汽車責任保險保險金
    一百四十萬元），有和解書一紙附卷可憑，及被害人疏未注意保持適當之安全間
    隔就本件車禍之發生亦有過失等一切情狀，爰量處如主文所示之刑。又被告前未
    曾受有期徒刑以上刑之宣告，有臺灣高等法院被告全國前案紀錄表一份在卷可稽
    ，其偶因過失罹犯本罪，經受此科刑教訓之後，當知警惕，應無再犯之虞，本院
    認所宣告之刑以暫不執行為適當，爰併予宣告緩刑三年，以啟自新。
據上論斷，應依刑事訴訟法第二百九十九條第一項前段，刑法第二百七十六條第二項
、第七十四條第一款，罰金罰鍰提高標準條例第一條前段，判決如主文。
中      華      民      國    九十一    年      六      月    二十五    日
                                  臺灣高雄地方法院交通法庭
                                      法  官  廖  純  卿
右正本證明與原本無異。
如不服本判決，應於判決送達後十日內，向本院提出上訴狀。
                                      書記官  林  孝  聰
中      華      民      國    九十一    年      六      月    二十五    日
附錄本案論罪科刑法條全文：
第二百七十六條第二項。
中華民國刑法第二百七十六條
 (過失致死罪)
從事業務之人，因業務上之過失犯前項之罪者，處五年以下有期徒刑或拘
役，得併科三千元以下罰金。
